【裁判字號】    98,上訴,1917
【裁判日期】    980914
【裁判案由】    違反毒品危害防制條例
【裁判全文】
臺灣高等法院臺中分院刑事判決        98年度上訴字第1917號
上  訴  人
即  被  告  甲○○
                    （現另案於臺灣臺中監獄執行中）
上列上訴人因違反毒品危害防制條例案件，不服臺灣臺中地方法
院98年度訴字第1819號中華民國98年8月3日第一審判決（起訴案
號：臺灣臺中地方法院檢察署98年度毒偵字第926、1170號），
提起上訴，本院判決如下：
    主  文
上訴駁回。
    理  由
一、依刑事訴訟法第350條、第361條、第362條、第367條規定，
    不服地方法院之第一審判決而上訴者，須提出上訴書狀，並
    應敘述具體理由，為上訴必備之程式；其所提出之書狀未敘
    述上訴理由，或僅曾以言詞陳述上訴理由者，均應於上訴期
    間屆滿後二十日內補提理由書於第一審法院。第一審法院經
    形式審查，認逾期未補提上訴理由者，應定期間先命補正；
    逾期未補正者，為上訴不合法律上之程式，應以裁定駁回。
    倘已提出上訴理由，但所提非屬具體理由者，則由第二審法
    院以上訴不合法律上之程式，判決駁回。而所謂具體理由，
    必係依據卷內既有訴訟資料或提出新事證，指摘或表明第一
    審判決有何採證認事、用法或量刑等足以影響判決本旨之不
    當或違法，而構成應予撤銷之具體事由，始克當之（例如：
    依憑證據法則具體指出所採證據何以不具證據能力，或依憑
    卷證資料，明確指出所為證據證明力之判斷如何違背經驗、
    論理法則）；倘僅泛言原判決認定事實錯誤、違背法令、量
    刑失之過重或輕縱，而未依上揭意旨指出具體事由，或形式
    上雖已指出具體事由，然該事由縱使屬實，亦不足以認為原
    判決有何不當或違法者（例如：對不具有調查必要性之證據
    ，法院未依聲請調查亦未說明理由，或援用證據不當，但除
    去該證據仍應為同一事實之認定），皆難謂係具體理由，俾
    與第二審上訴制度旨在請求第二審法院撤銷、變更第一審不
    當或違法之判決，以實現個案救濟之立法目的相契合，並節
    制濫行上訴（最高法院97年度臺上字第892號判決意旨可資
    參照）。又理由是否具體，則屬第二審法院審查之範圍，不
    在命補正之列，亦即上訴書狀已記載理由，並有具體之敘述
    時，其上訴既屬合法，第二審法院固應就其理由之是否可取
    ，為實體之審理及判斷；如認其上訴書狀雖記載理由，但並
    未具體敘述時，則無須再命補正，可逕認其上訴不合法，以
    判決駁回之（此有最高法院97年度臺上字第1281號判決意旨
    可參）。
二、本案上訴人即被告甲○○（下稱被告）不服原審判決提起上
    訴，其上訴狀所載理由，係以：被告於98年3月16日為警查
    獲，當日在警局採取其尿液，被告趁員警不注意時，以口含
    之茶葉水代替，故不可能會檢驗後呈嗎啡陽性反應，被告於
    查獲前後均無注射毒品，均以美沙冬進行替代療法，所以尿
    液檢驗必有問題云云。
三、經查：
（一）被告於原審準備程序時辯稱：98年3月16日警察搜索後採
      尿，其趁警察不注意，自己加水進其尿液內，當時其哥哥
      來警察局看其，帶一瓶茶裡王飲料，他拿給其喝，其就把
      它含在嘴裡，警察自己在聊天都沒有發現，其就在廁所採
      尿時，將嘴裡之茶葉水吐進尿瓶裡面，用茶葉水代替尿液
      交給警察云云（見原審卷第31頁）。原審因被告之辯解而
      傳喚承辦本案之證人即警員乙○○、丙○○、丁○○3人
      ，其中證人丁○○具結證稱：被告所稱其嘴裡含著茶葉水
      ，再吐到杯中代替尿液，倒進試瓶內一節，是不可能的，
      採尿過程其等都全程陪同，不可能發生這種事情，採尿過
      程中，會貼1張封條，也有被告按指印，不可能被調包等
      語（見原審卷第42頁背面）。而被告對於證人丁○○之證
      言表示沒有意見（見原審卷第43頁），並於該次審理程序
      對於檢察官起訴之犯罪事實，包含其爭執之98年3月16 日
      為警查獲該次，均表示承認，並陳述其施用之時間、地點
      、方式，且敘明扣案之注射針筒2支、殘渣袋1個，為其於
      98年3月16日施用毒品後所遺留而為警查扣等情（見原審
      卷第43頁背面），足見被告對此部分業已自白而更改其先
      前之辯解，且其自白與證人丁○○之證言及扣案證物互核
      一致，而可採信。被告上訴意旨經核係持已為原判決指駁
      說明（見原審判決第3頁倒數第8至12行）之陳詞再事爭辯
      ，徒以自己之說詞，泛指其為違法，漫為爭執，難認符合
      首揭之上訴具體理由。
（二）按美沙冬屬合成鴉片類致效劑，因具有許多類似之藥理性
      質，目前為主要之海洛因毒品之止癮劑，若毒品患者參加
      美沙冬治療，其尿液以氣相層析質譜儀（ＧＣ／ＭＳ）進
      行尿液檢驗，可清楚測得美沙冬成分及其代謝物，由於美
      沙冬之化學結構式與嗎啡或可待因極為不同，且亦無代謝
      關係，因此以ＧＣ／ＭＳ進行分析，不會測得嗎啡及可待
      因，當尿液檢驗測得美沙冬成分及其代謝物時，並不會影
      響到嗎啡及可待因之檢驗數值，因此可依行政院衛生署管
      制藥品管理局94年頒訂之「濫用藥物尿液檢驗作業準則」
      進行是否使用海洛因毒品之判讀等情，有中山醫學大學附
      設醫院中港分院97年1月18日中山醫港97川吉字第0970000
      565號函存卷可憑，是以縱被告有進行美沙冬之替代療法
      ，但該替代療法並不影響第一級毒品海洛因之檢驗結果。
      且被告兩次尿液檢驗結果之嗎啡濃度，分別為11159ng/ml
      、31605ng/ml等情，有詮昕科技股份有限公司、中山醫學
      大學附設醫院尿液檢驗報告各1份在卷可證，是其檢驗濃
      度較閾值濃度高出37倍、105倍有餘，被告縱有進行美沙
      冬替代療法之治療，亦不足以反證其並無施用第一級毒品
      海洛因之行為。
四、綜上所述，本院依形式上觀察認原審判決認事用法並無違法
    或不當之處，被告上訴理由並未依據卷內既有訴訟資料或提
    出新事證，指摘或表明第一審判決有何採證認事、用法或量
    刑等足以影響判決本旨之不當或違法，而構成應予撤銷之具
    體事由，自非屬得上訴第二審之具體理由。依上揭法律規定
    及判決意旨，被告提起之第二審上訴不合法律上程式，爰不
    經言詞辯論，判決駁回上訴。
據上論斷，應依刑事訴訟法第367條前段、第372條，判決如主文
。
中    華    民    國    98    年    9    月    14    日
            刑事第十二庭  審判長法  官  康  應  龍
                                法  官  黃  家  慧
                                法  官  楊  真  明
以上正本證明與原本無異。
如不服本判決應於收受送達後十日內向本院提出上訴書狀，其未
敘述上訴理由者，並得於提起上訴後十日內向本院補提理由書（
均須按他造當事人之人數附繕本）「切勿逕送上級法院」。
                                書記官  李  淑  芬
中    華    民    國    98    年    9     月    14    日


司法院資訊處製作；財團法人民間司法改革基金會備份。
